【裁判字號】    98,審易,679
【裁判日期】    990119
【裁判案由】    業務侵占
【裁判全文】
臺灣新竹地方法院刑事判決             98年度審易字第679號
公  訴  人  臺灣新竹地方法院檢察署檢察官
被      告  甲○○
上列被告因業務侵占等案件，經檢察官提起公訴（97年度偵字第
6390號、98年度偵字第2746號），本院合議庭評議改依簡式審判
程序審理，並判決如下：
    主  文
甲○○犯業務侵占罪，處有期徒刑陸月，如易科罰金，以新臺幣
壹仟元折算壹日；又犯行使業務登載不實文書罪，處有期徒刑參
月，如易科罰金，以新臺幣壹仟元折算壹日。應執行有期徒刑捌
月，如易科罰金，以新臺幣壹仟元折算壹日。緩刑貳年。
    事  實
一、甲○○於民國96年7 月1 日至97年4 月30日期間，擔任新竹
    縣竹東鎮上館里「東方新都第三期社區管理委員會」（下稱
    東方新都社區管委會）總幹事，負責該管委會管理費之收取
    、管理及支出、收支存入支出回報、製作管理費收支明細表
    等業務，為從事業務之人。詎其因其子范純修急需用錢，竟
    分別基於意圖為自己不法所有及業務登載不實之犯意，為下
    列犯行：
（一）利用保管東方新都社區管委會第一商業銀行竹東分行（下
      稱第一銀行竹東分行）帳號0000000000號帳戶存摺及東方
      新都社區管委會大小章之機會，未經東方新都社區管委會
      同意，於96年11月30日，前往第一商業銀行竹東分行，自
      上開帳戶提領現金新臺幣（下同）6萬5,000元，以變易持
      有為所有之意思，將之侵占入己，隨即存入不知情之范純
      修所有同銀行帳號00000000000 號帳戶內，供范純修花用
      。
（二）明知永寶消防公司並未施作保養及請款，且東方新都社區
      管委會於97年1 月至4 月期間，並無支付永寶消防公司每
      月1 萬1 千元之名目、款項，竟於上開各月之15日製作前
      月管理費收支明細表時，接續虛列上開支出之不實登載，
      再持該收支明細表交予東方新都社區管委會之主任委員、
      財務委員、監察委員審核，足生損害於東方新都社區管委
      會。嗣於97年1 月間，因東方新都社區住戶發覺東方新都
      社區管委會帳目不清，始查悉上情。
二、案經法務部調查局新竹縣調查站移送及新竹縣政府警察局竹
    東分局報告臺灣新竹地方法院檢察署檢察官偵查起訴。
    理  由
一、被告甲○○所犯刑法第336條第2 項之業務侵占罪及第216條
    、第215 條之行使業務上登載不實文書罪，均非死刑、無期
    徒刑、最輕本刑為3 年以上有期徒刑之罪或高等法院管轄第
    一審之案件，被告於本院準備程序進行中，就被訴事實為有
    罪之陳述，經本院合議庭認合於刑事訴訟法第273 條之1第1
    項之規定，裁定進行簡式審判程序。
二、認定犯罪事實所憑之證據及理由：
（一）被告甲○○於警詢、檢察官訊問時及本院準備程序、審理
      中訊問時，均坦白承認。
（二）證人蘇文章、馮守亮分別於警詢、檢察官訊問時之證述及
      證人范純修於檢察官訊問時之證述。
（三）第一商業銀行取款憑條及存款憑條影本、東方新都社區管
      委會上開第一銀行竹東分行帳戶交易明細、東方新都社區
      管委會97年1月至4月份管理費收支明細表影本各1 件，足
      資佐證。
      綜上事證，堪認被告自白應與事實相符，可以採信。本件
      事證已臻明確，被告業務侵占等犯行，均堪予認定，應依
      法予以論罪科刑。
三、論罪科刑之理由：
（一）核被告所為，係犯刑法第336 條第2 項之業務侵占罪及第
      216條、第215條行使業務登載不實文書罪。其於業務上登
      載不實文書後，復持以行使，其登載不實之低度行為已為
      其後行使之高度行為所吸收，不另論罪。
（二）又被告先後於事實欄一、（二）之期間內，多次行使業務
      登載不實文書之犯行，係以單一之意思接續進行，其時間
      、空間密接，侵害同一之法益，各行為之獨立性極為薄弱
      ，應認係接續犯，論以一罪。
（三）被告所犯1次業務侵占犯行、1次行使業務登載不實文書犯
      行，犯意各別，行為互殊，應予分論併罰。
（四）爰審酌被告係從事業務之人，本應忠於職守，竟違反職務
      上之誠實原則，利用職務之便，侵占業務上所保管之款項
      ，行為實有不當，惟念其犯罪後於迭次訊問中均坦承犯行
      ，犯罪後態度尚佳，已知悔悟，所侵占款項已歸還，暨本
      件犯行之犯罪動機、目的、手段、智識程度、生活狀況等
      一切情狀，分別量處如主文所示之刑，並定其應執行之刑
      及諭知易科罰金之折算標準。
（五）末查，被告前未曾因故意犯罪受有期徒刑以上刑之宣告，
      此有臺灣高等法院被告前案紀錄表1 份在卷足參，其因一
      時失慮因而觸犯本件罪刑，信經此偵審程序後，應知所警
      惕，而無再犯之虞，是本院認上開宣告之刑，以暫不執行
      為適當，爰依刑法第74條第1項第1款，宣告緩刑2 年，以
      勵自新。
四、適用法律：
（一）刑事訴訟法第273條之1第1項、第299 條第1 項前段。
（二）刑法第216條、第215條、第366條第2項、第41條第1 項前
      段、第8項、第51條第5款、第74條第1項第1款。
（三）刑法施行法第1條之1。
本案經檢察官黃英彥到庭執行職務。
中    華    民    國    99    年    1     月    19    日
                        刑事第九庭法  官  魏瑞紅
以上正本證明與原本無異。
如不服本判決應於收受本判決後10日內向本院提出上訴書狀，上
訴書狀應敘述具體理由。上訴書狀未敘述上訴理由者，應於上訴
期間屆滿後20日內補提理由書狀於本院( 均須按他造當事人之人
數附繕本 )「切勿逕送上級法院」。
                                  書記官  劉雅文
中    華    民    國    99    年    1     月    20    日
附錄本案論罪科刑所適用法條全文：
中華民國刑法第336條第2項
對於業務上所持有之物，犯前條第1項之罪者，處6月以上5 年以
下有期徒刑，得併科3千元以下罰金。
中華民國刑法第215條
從事業務之人，明知為不實之事項，而登載於其業務上作成之文
書，足以生損害於公眾或他人者，處3年以下有期徒刑、拘役或5
百元以下罰金。
中華民國刑法第216條
行使第210條至第215條之文書者，依偽造、變造文書或登載不實
事項或使登載不實事項之規定處斷。

司法院資訊處製作；財團法人民間司法改革基金會備份。
